【裁判字號】    90,訴,484
【裁判日期】    900608
【裁判案由】    偽造有價證券
【裁判全文】
臺灣板橋地方法院刑事判決                            九十年度訴字第四八四號
    公  訴  人  臺灣板橋地方法院檢察署檢察官
    被      告  丁○○
    指定辯護人  甲○
右列被告因偽造有價證券案件，經檢察官提起公訴（八十九年度偵字第一九七○二號
），甲○判決如左：
    主  文
丁○○連續意圖供行使之用，而偽造有價證券，處有期徒刑壹年拾月，緩刑伍年。
扣案如附表所示之支票陸紙沒收。
    事  實
一、丁○○曾有違反森林法、竊盜、脫逃等前科，其於民國六十五年間因脫逃案，經
    臺灣彰化地方法院判處有期徒刑四月，於六十五年十一月十一日執行完畢後，迄
    今未再受有期徒刑以上刑之宣告。丁○○與乙○○共同租用臺北縣永和市○○○
    路○段三十號址為辦公處所，於八十九年二月間之某日，因乙○○欲將其代士帝
    股份有限公司（下稱士帝公司）處理之文件、資料丟棄，而向丁○○表示：丟棄
    物品中如有可用之物，可自行取用等語。丁○○乃翻看乙○○所指士帝公司之廢
    棄文件，而從中發現有如附表所示之六張支票，已蓋有發票人士帝公司章及負責
    人丙○○印文、帳戶等記載，但尚未填載日期、金額等支票應記載事項，丁○○
    思及自己之支票已遭拒絕往來，又於業務上有需要客票為周轉之用，乃將此六張
    空白支票拾起後留下。丁○○明知乙○○並無代表士帝公司之權限，更未授權丁○○得以士帝公司名義簽發支票，丁○○亦未取得士帝公司有權代表人之同意，
    竟基於意圖供行使之用之概括犯意，自八十九年六月間起，連續以填載金額、日
    期之方式，偽造以士帝公司發票之名義，將如附表所示之六紙空白支票完成票據
    必要事項之記載，填具如附表所示之日期、金額後進而持以行使。嗣丁○○於同
    年七月間某日，所簽發使用票號為ＸＬ0000000，票載發票為八十九年八
    月四日，金額為新臺幣（下同）二十萬元之支票，屆期提示未能兌現，經付款銀
    行通知丙○○後，丁○○偕之前往警局自首並接受裁判。
二、案經臺北市政府警察局中山分局報請臺灣板橋地方法院檢察署檢察官偵查起訴。
    理  由
一、訊據被告丁○○對於前揭事實坦承不諱，僅辯以：這些支票經乙○○表示係廢棄
    物，故伊拾為己用；且伊知道士帝公司已停止營業，不知使用其支票為偽造有價
    證券行為；又伊簽發支票後，均有如期補足金額以供提領，並無以之詐騙任何財
    物等語。經查，證人乙○○到庭證稱：士帝公司係其弟與丙○○合夥所開設之公
    司，士帝公司歇業之後，該公司之資料即由其代為處理，伊存放幾年之後，認為
    士帝公司資料之時效已過，擬將這些文件丟棄，而因為這些文件放在其與丁○○
    合租之辦公室，故丟棄時丁○○有在場，伊有向丁○○表示這些東西不要了，但
    當時伊並不知道當中有士帝公司之支票，故亦不曾同意丁○○使用這些支票等語
    （見甲○九十年五月八日訊問筆錄）。核與士帝公司負責人丙○○所述相符（見
    臺灣板橋地方法院檢察署八十九年十月三十日訊問筆錄），顯見被告簽發支票前
    並未得士帝公司有權代表人之同意甚明。被告因有權占有人乙○○表示拋棄占有
    之意思，從而以取得無主物所有權之意思，占有上開六紙支票，於法固無違犯，
    然被告並不因此取得代表士帝公司製作票據之權限，其擅而填載票面金額、發票
    日期等票據應記載事項，創設有價證券之權利屬實，並進而行使，自不容其以此
    六紙支票本為廢棄物，且經乙○○允許而取得云云，卸免偽造票券之刑責。此外
    ，被告所偽造之六紙支票業據扣案為憑，另有彰化商業銀行長安東路分行出具之
    支票存款明細分類帳等在卷為佐，本件事證明確，應依法論處。
二、按銀行支票為有價證券之一種，偽造該項支票不限於簽票人是否實在，縱屬以自
    己之化名而偽造支票，仍不失為偽造有價證券，最高法院四十六年度臺上字第一
    四五五號判決足資參照。被告既非士帝公司有權代表之人，擅以士帝公司名義簽
    發支票，並持以行使，其行為已當論處，至於士帝公司是否仍具有法人格，與被
    告是否該當於偽造有價證券罪尚屬無涉。且被告以行使之意偽造支票，後又持以
    行使，已足破壞交易安全及公共信用，而刑法偽造有價證券之處罰即在保護抽象
    之交易安全、公共信用等社會法益，本罪之該當，並不以生他人財產上之實害為
    必要，自不因被告所辯士帝公司已停止營業，或其所發票據均有如數支付等情而
    得脫免罪責，是核被告所為，仍應論以刑法第二百零一條第一項偽造有價證券罪
    ；其行使偽造有價證券之低度行為，為偽造有價證券之高度行為所吸收，不另論
    罪，又其先後多次偽造支票之行為間，時間緊接，所犯構成要件相同，顯係基於
    概括犯意反覆為之，應依連續犯之規定論以一罪，並依法加重其刑。但查：被告
    於銀行通知被害人丙○○後，即自行偕同丙○○前往臺北市政府警察局中山分局
    說明案情，並直承其前揭未經許可冒名簽發票據之行為，此經該分局警訊筆錄記
    載甚明，被告其對於本件犯罪，於未為有偵查權限之該管機關發覺前，即向該管
    公務員自首犯行而接受裁判，應依刑法第六十二條前段規定減輕其刑，並依法先
    加後減。爰審酌被告犯罪動機係一時圖便，所偽造票券之金額不高，且均已如數
    供執票人提領，所生危害不重，及其犯後坦承犯行、犯罪手段等一切情狀，量處
    如主文之刑。又查被告雖曾有違反森林法、竊盜、脫逃等前案紀錄，但其於犯本
    罪前之五年內，未曾受有期徒刑以上刑之宣告，此有臺灣高等法院被告刑案紀錄
    簡覆表、臺灣高等法院檢察署刑事資料簡覆表等在卷可按，被告犯本罪起因乃為
    求資金周轉，一時圖便未採取合法手段，而誤罹刑典，歷此次偵、審教訓之後，
    應知警惕信無再犯之虞，且其有穩固工作及完整家庭生活，其所受刑之宣告認以
    暫不執行為適當，爰予宣告緩刑五年，以期自新。扣案如附表所示之支票六紙，
    為偽造之有價證券，是不問屬犯人與否，應依法宣告沒收。
據上論斷，應依刑事訴訟法第二百九十九條第一項前段，刑法第五十六條、第二百零
一條第一項、第二百零五條、第六十二條前段、第七十四條第二款，罰金罰鍰提高標
準條例第一條前段，判決如主文。
本案經檢察官賴惠慈到庭執行職務。
中      華      民      國      九十      年      六      月     八     日
                                  臺灣板橋地方法院刑事第六庭
                                          法  官  林漢強
右正本證明與原本無異。
如不服本判決，應於判決送達後十日內，向甲○提出上訴狀。
                                          書記官  黃大千
中      華      民      國      九十      年      六      月     八     日
附錄本案論罪科刑法條
刑法第二百零一條
意圖供行使之用，而偽造、變造公債票，公司股票或其他有價證券者，處三年以上十
年以下有期徒刑，得併三千元以下罰金。
行使偽造、變造之公債票、公司股票或其他有價證券或意圖供行使之用收集或交付於
人者，處一年以上七年以下有期徒刑，得併科三千元以下罰金。
九十年度訴字第四八四號判決附表
┌─────┬────┬────┬───────┬─────┬─────┐
│票載發票人│票面金額│發票日期│付  款  銀  行│ 支票號碼 │帳     號 │
├─────┼────┼────┼───────┼─────┼─────┤
│士帝股份有│二十萬元│八十九年│彰化商業銀行吉│ＸＬ７７５│00-00000-0│
│限公司    │        │八月四日│林分行長安東路│３１４４  │-00       │
│          │        │        │辦事處        │          │          │
├─────┼────┼────┼───────┼─────┼─────┤
│士帝股份有│六萬五千│八十九年│彰化商業銀行吉│ＸＬ７７６│00-00000-0│
│限公司    │元      │六月十三│林分行長安東路│７２２５  │-00       │
│          │        │日      │辦事處        │          │          │
├─────┼────┼────┼───────┼─────┼─────┤
│士帝股份有│八萬三千│八十九年│彰化商業銀行吉│ＸＬ７７６│00-00000-0│
│限公司    │六百元  │六月十八│林分行長安東路│７２２９  │-00       │
│          │        │日      │辦事處        │          │          │
├─────┼────┼────┼───────┼─────┼─────┤
│士帝股份有│七萬五千│八十九年│彰化商業銀行吉│ＸＬ７７６│00-00000-0│
│限公司    │元      │六月二十│林分行長安東路│７２３２  │-00       │
│          │        │五日    │辦事處        │          │          │
├─────┼────┼────┼───────┼─────┼─────┤
│士帝股份有│三萬元  │八十九年│彰化商業銀行吉│ＸＬ７７６│00-00000-0│
│限公司    │        │六月三十│林分行長安東路│７２３１  │-00       │
│          │        │日      │辦事處        │          │          │
├─────┼────┼────┼───────┼─────┼─────┤
│士帝股份有│十二萬六│八十九年│彰化商業銀行吉│ＸＬ７７６│00-00000-0│
│限公司    │千元    │七月四日│林分行長安東路│７２２４  │-00       │
│          │        │        │辦事處        │          │          │
└─────┴────┴────┴───────┴─────┴─────┘


司法院資訊處製作；財團法人民間司法改革基金會備份。
